臺灣高等法院臺中分院民事裁定　100年度抗字第165號
抗　告　人　優立寶石實業有限公司
法定代理人　楊連生
相　對　人　苗栗縣獅潭鄉農會
法定代理人　池武雄
抗告人因與相對人苗栗縣獅潭鄉農會間請求確認土地租賃關係不
存在事件，對於中華民國100年1月28日臺灣苗栗地方法院98年度
重訴字第73號所為裁定提起抗告，本院裁定如下：
    主  文
抗告駁回。
抗告程序費用由抗告人負擔。
    理  由
一、抗告意旨略以：原審核定本件訴訟標的價額為新臺幣（下同
    ）9,435,720元，實係被上訴人即相對人與債務人楊連生之
    債務金額，而與上訴人即抗告人無涉。抗告人為承租人，非
    債務人，亦非土地所有人，兩造並無此訴訟標的價額之爭，
    僅有租賃契約關係，價額應為押金之100萬元，不能概以全
    部債務金額計算。相對人雖於原審誤算上開訴訟標的金額，
    然法院審理時，不能將錯就錯等語。
二、按訴訟標的之價額，由法院核定。核定訴訟標的之價額，以
    起訴時之交易價額為準；無交易價額者，以原告就訴訟標的
    所有之利益為準。民事訴訟法第77條之1第1、2項分別定有
    明文。又因租賃權涉訟，其租賃定有期間者，以權利存續期
    間之租金總額為準；其租金總額超過租賃物之價額者，以租
    賃物之價額為準；未定期間者，動產以2個月租金之總額為
    準，不動產以2期租金之總額為準。民事訴訟法第77條之9亦
    有明文。
三、本件相對人起訴主張：楊連生於民國（下同）83年間向相對
    人借款，並以其所有坐落苗栗縣獅潭鄉○○段永興小段104
    、104之53、104之54等地號土地（下稱系爭土地）設定本金
    最高限額922萬元抵押權予相對人供擔保（嗣變更抵押權權
    利價值為960萬元）。詎楊連生未依約清償借款，經相對人
    聲請裁定拍賣抵押物後，抗告人則於強制執行程序中提出其
    與楊連生間之土地租賃契約書（下稱系爭租約），主張楊連
    生於83年10月1日將系爭土地出租與抗告人，租期自83年10
    月1日起至112年9月30日止，並主張優先承買云云。惟系爭
    土地並無抗告人及楊連生所指之開發利用情形，系爭租約應
    屬虛偽，而原法院民事執行處因系爭租約將系爭土地之拍賣
    條件訂為不點交，將影響投標意願，害及相對人之抵押債權
    受償，爰提起確認抗告人及楊連生間土地租賃關係不存在之
    訴等語。是本件確認土地租賃關係不存在之訴，係屬因租賃
    權涉訟，且定有租賃期間，揆之前開民事訴訟法規定，自應
    以其權利存續期間之租金總額作為訴訟標的之價額。查相對
    人因無從由系爭租約內容得知租約存續期間之租金總額，乃
    依民事訴訟法第77條之9規定，陳報系爭租約租賃物即系爭
    土地之價額於原法院，作為核定訴訟標的價額，並命補繳裁
    判費之依據，經原法院以系爭土地總面積78,631平方公尺、
    每平方公尺120元計算其價額為9,435,720元，而命相對人補
    繳第一審裁判費94,456元（見原審卷第6至11、24、27頁）
    。
    嗣原法院判決相對人勝訴，抗告人不服，向本院提起上訴，
    經原法院依上開訴訟標的價額核徵第二審裁判費為141,684
    元，命抗告人繳納（見本院卷第3頁）。抗告人提起本件抗
    告雖主張應以系爭租約押金數額100萬元為訴訟標的價額云
    云，參照前開說明，已有未合。再者，抗告人經本院函請其
    提出自83年10月迄今歷年支付租金金額或租谷數量予楊連生
    之相關憑證到院，以釐清系爭租約存續期間之租金總額，抗
    告人亦僅泛稱其承租系爭土地原為開發成休閒農場，然因開
    發工程未完成，未有實際營收，無確定金額支付楊連生，係
    開放楊連生自行採收蔬果以為補償，未予計算數量云云（見
    本院卷第9、11頁）。衡之常情，租賃契約中之當事人，無
    論如何支付租金，多會保留相關憑證，俾免爭議，遑論依系
    爭租賃契約之記載，系爭租約長達30年，租賃土地多達24筆
    ，面積廣及16甲，押金高達100萬元（見原審卷第12頁），
    更應審慎為之，竟無存留任何支付租金之憑證，抗告人所辯
    ，自難憑採。從而，系爭租約屬定期租賃，既無從確認其存
    續期間之租金總額，原法院以系爭土地之價額作為相對人提
    起本件訴訟倘獲勝訴，所受利益之客觀價值，據為核定裁判
    費之標準，應屬有據。
四、綜上所述，原法院依民事訴訟法第442條第2項但書之規定，
    限抗告人於收受原裁定送達5日內繳納上訴裁判費141,684元
    ，逾期不繳，即駁回其上訴，於法並無不合。抗告意旨指摘
    原裁定不當，求予廢棄，為無理由，應予駁回。
五、據上論結，本件抗告為無理由，爰依民事訴訟法第495條之1
    第1項、第449條第1項、第95條、第78條規定，裁定如主文
    。
中    華    民    國   100    年    4     月    29    日
                民事第二庭    審判長法  官  邱森樟
                                    法  官  蔡秉宸
                                    法  官  翁芳靜
以上正本係照原本作成。
再為抗告應以適用法規顯有錯誤為理由。
如提起再抗告者應於裁定送達後10日內向本院提出抗告理由狀（
須按照他造人數附具繕本）並繳納抗告裁判費新臺幣1,000元，
同時委任律師或具有律師資格之關係人為代理人。
                                    書記官  粘銘環
中    華    民    國   100    年    5     月    2     日
                                                      Ａ